臺灣士林地方法院民事簡易判決
111年度士簡字第839號
原      告  臺灣土地銀行股份有限公司

法定代理人  何英明  
訴訟代理人  李逸洲  
            楊尚樺  
被      告  蘇秋華  

訴訟代理人  王嘉政  
上列當事人間清償借款事件，於中華民國111年8月30日言詞辯論
終結，本院判決如下：
    主  文
被告應給付原告新臺幣壹拾捌萬貳仟零壹拾參元。
原告其餘之訴駁回。 
訴訟費用新臺幣貳仟貳佰壹拾元，其中新臺幣壹仟玖佰陸拾貳元
由被告負擔，餘由原告負擔。
本判決原告勝訴部分得假執行。
    事實及理由要領
一、按訴狀送達後，原告不得將原訴變更或追加他訴。但擴張或
    減縮應受判決事項之聲明者，不在此限，民事訴訟法第255
    條第1 項但書第3 款定有明文。本件原告起訴聲明請求：「
    被告應給付原告新臺幣（下同）205,000元，及自民國110年
    12月2日起至111年1月2日止，按年息百分之1.845計算之利
    息。」，嗣於本院審理中以言詞變更訴之聲明為：「被告應
    給付原告205,000元。」，核屬減縮應受判決事項之聲明，
    揆之前揭規定，自應准許。
三、原告起訴主張：被告前於90年12月3日與伊簽訂借據及授信
    約定書、增補條款契約書，約定由被告向伊借款140萬元，
    借款期間自91年1月2日起至111年1月2日止共240期，並約定
    自第36期本金按期平均攤還，還款付息方式、利息計付方式
    、及違約金約定詳如兩造簽訂之借據第2條第6款、第4條第4
    款及第5條約定所示。惟伊自本件借款第37期即94年2月2日
    起至111年1月2日系爭借款契約到期之日止，每月均自被告
    還款帳戶少扣1,000元，總計被告尚積欠伊本金205,000元未
    清償。屢經催索，未予置理。為此，爰依借貸契約法律關係
    提起本件訴訟等語，並聲明求為判決被告應給付原告205,00
    0元。
三、被告則以：伊不否認有與原告簽訂借據、增補條款契約書，
    並向原告申辦房屋貸款140萬元，但本件係原告自己自系爭
    借款第37期起，每期均少扣1,000元所致，故原告直至第240
    期借款期限屆滿才要求伊一次清償少扣之本金，並不合理。
    且本件如果原告從系爭借款第37期開始，如果每月都有正確
    多扣款本金1,000元，直至系爭借款於第240期屆滿為止，利
    息會減少2萬多元，本件原告每月自己都要結算卻沒有發現
    上開少扣款情形等語，並聲明求為駁回原告之訴。
四、原告主張被告於上開時日向伊借款140萬元，約定借款期間
    自91年1月2日起至111年1月2日止共240期，並自第36期本金
    按期平均攤還，惟伊自系爭借款第37期即94年2月2日起至11
    1年1月2日止，每月均自被告還款帳戶少扣1,000元，迄今總
    計被告尚積欠伊205,000元本金未清償之事實，業據提出與
    所述相符之借據、授信約定書、增補條款契約書、貸款到期
    通知書、催告書、放款利率查詢、客戶往來明細及被告戶籍
    謄本等件為證。被告雖抗辯本件係原告自己內部第37期起每
    期少扣1,000元，原告每月都要自己結算，卻沒有發現上開
    少扣款情形，直到第240期借款期限屆滿，原告才要求伊一
    次清償，並不合理云云，惟被告既不否認有與原告簽定借據
    、增補條款契約書，並向原告申辦房屋貸款140萬元，亦未
    否認原告提出之前開證據之真正，應認該等帳務明細資料為
    真正。是原告據此請求被告給付積欠之貸款本金，固屬有據
    。惟本院審酌本件被告積欠原告房屋貸款本金未清償之緣由
    ，係因原告自己自系爭借款第37期起至第240期屆滿時止，
    每期均少扣1,000元，應認係原告自己作業上疏失所致，而
    不可歸責於被告。故如原告自系爭借款第37期即94年2月2日
    起，每月均有正確自被告還款帳戶多扣款本金1,000元，直
    至系爭借款第240期即111年1月2日借款期間屆滿，被告當不
    致多受有因原告還款本金扣款錯誤，而溢付2萬餘元利息之
    不利益，此部分之金額，應由原告得請求之本金金額中扣除
    。又本件原告具狀陳稱：被告自系爭借款第37期起按每期繳
    納6,000元本金所產生之利息，與按每期繳納5,000元本金所
    產生之利息，其間之利息差額為22,987元等語（見本院卷第
    46頁），爰認本件原告原得請求被告償還之205,000元本金
    ，即應扣除上開被告溢付22,987元利息之不利益即182,013
    元（計算式: 205,000元－22,987元＝182,013元）。是本件原
    告得請求被告償還之系爭借款本金餘額應為182,013元。
四、從而，原告依消費借貸法律關係，於請求被告給付182,013
    元範圍內，為有理由，應予准許，逾此範圍之請求，為無理
    由，應予駁回。
五、本件事證已臻明確，兩造其餘攻擊防禦方法及證據，核與判
    決之結果，不生影響，爰不一一論列，併此敘明。
六、本件原告勝訴部分係就民事訴訟法第427 條第1 項適用簡易
    程序所為被告敗訴之判決，依民事訴訟法第389 條第1 項第
    3 款規定，應依職權宣告假執行。並依職權確定訴訟費用額
    為2,210元（第一審裁判費），其中1,962元應由被告負擔，
    餘由原告負擔。
中　　華　　民　　國　　111 　年　　9 　　月　　 6　　日
                  士林簡易庭法  官  張明儀
以上正本係照原本作成。
如不服本判決，應於送達後20日內，向本院提出上訴狀並表明上
訴理由，如於本判決宣示後送達前提起上訴者，應於判決送達後
20日內補提上訴理由書（須附繕本）。
中　　華　　民　　國　　111 　年　　9 　　月　　 6　　日
                            書記官  劉彥婷